最高法院刑事判決　　　　　　九十六年度台上字第六九六０號
上　訴　人　台灣高等法院台中分院檢察署檢察官
被　　　告　甲○○
　　　　　　　　　　57號
選任辯護人　吳天富律師
上列上訴人因被告違反毒品危害防制條例案件，不服台灣高等法
院台中分院中華民國九十四年八月二十五日第二審更審判決（九
十三年度上重更(一)字第六八號，起訴案號：台灣彰化地方法院檢
察署八十九年度偵字第七九六七號），提起上訴，本院判決如下
：
    主  文
原判決撤銷，發回台灣高等法院台中分院。
    理  由
本件原判決以公訴意旨略稱：被告甲○○基於概括犯意，自民國
八十九年九月間起，在彰化縣彰化市○○路○段附近之招牌麵店
或彰化縣和美鎮○○路○段五十七號之住處，以每包新台幣（下
同）一千元至三千元不等之價格，連續多次販賣第一級毒品海洛
因予林恩諒施用。嗣於八十九年十月二十日下午二時許，經警持
搜索票前往上址搜索查獲，扣得被告所有海洛因一包（淨重一．
四三公克）、注射針筒一支、殘留海洛因塑膠袋五個、夾鏈袋二
大包、電子磅秤一台、吸食器一組、削尖吸管一支等物，因認被
告涉犯毒品危害防制條例第四條第一項之販賣第一級毒品罪嫌云
云。惟經審理結果，認不能證明被告犯罪，因而撤銷第一審之科
刑判決，改判諭知被告無罪，固非無見。
惟查：（一）、審理事實之法院對於被告有利及不利之證據，應
一律注意，詳為調查，綜合全案證據資料，本於經驗法則以定其
取捨，並將取捨證據及得心證之理由於判決內詳為說明，方為適
法。原判決以：被告經查扣之海洛因僅有一包，數量非多，而電
子磅秤非專供販毒所用之物，一般家庭使用電子磅秤秤物品重量
者，並非少見，另證人林恩諒之證詞，尚有瑕疵可指，因認不能
證明被告有販賣第一級毒品犯行（見原判決第九、十頁）。惟警
員於上開時地實施搜索時，共扣得毒品海洛因三包，有搜索扣押
證明筆錄足憑。其中一包（淨重一‧四三公克）係自被告身上查
獲，另二包（淨重合計０‧三四公克）係自許昭友身上搜得。據
證人許昭友於警詢時證述：其被查獲之毒品二包，係被告所有，
發現警方來人時，幫被告收起來（見警卷第十二、二四頁）；嗣
於原審法院前審證稱：當時要丟（指被告）來不及，所以幫甲○
○收各等語（見原審上訴卷第九三頁）。被告亦供陳：當時因為
來不及收，他（指許昭友）幫我收毒品云云（同上卷第九四頁）
。如果無訛，則被告所有經查扣之海洛因，合計共有三包，並非
僅有一包。究竟實情如何？原審未予究明，對於許昭友與被告前
揭供詞，復未加以審酌論述，逕認被告經查扣之海洛因僅有一包
，進而為其有利之判斷，不僅認定事實與卷證資料不符，亦嫌查
證未盡及判決理由不備。（二）、證據之取捨與事實之認定，固
由事實審法院本於職權自由判斷，但其判斷不能違反經驗法則及
論理法則，否則其自由判斷之職權行使，即與採證法則有違。證
人許昭友於警詢時證述：扣案物品都是被告所有，當時發現警方
來，我幫他收起來，夾鏈袋及電子磅秤是用來分裝毒品的，我有
施用毒品安非他命及海洛因，都是由被告提供的（討的）等語（
見警卷第十二、十三頁）。被告則先後陳稱：電子磅秤係不詳姓
名綽號「阿章」之男子寄放其住處；電子磅秤是向朋友借的；買
毒品後用磅秤秤看重量對不對云云（見警卷第二頁、第一審卷第
三四頁、原審上訴卷第二六頁、更(一)卷第一六七頁）。而被告於
偵查中所供：「有提供安非他命及海洛因給他（指許昭友），是
他跟我討的，共給他二、三次，都是在我住處給他的，並未向他
收錢」等情（見偵查卷第二四頁），復與證人許昭友證述情節相
符。究竟許昭友指電子磅秤是被告用來分裝毒品一節，是否屬實
？被告承認曾提供毒品給許昭友施用，以及其二人之供述相互符
合，是否足以使許昭友前揭證言獲得確信？原審俱未審酌論述，
遽行判決，已嫌速斷。且電子磅秤係用以秤重量很輕之物，並非
家庭日常用品，一般家庭如有備置，往往有其特定用途，稽之被
告所為辯解，亦顯非供家庭日常生活之用，原審未查明被告使用
電子磅秤之真正目的，遽認一般家庭使用電子磅秤秤物品重量者
，並非少見，並以此作為判決被告無罪之論據，亦違背採證法則
。（三）、原判決謂：施用第一、二級毒品之人，如供出毒品來
源因而破獲者，依法得邀減輕其刑之寬典。本件證人林恩諒本身
涉犯施用第一、二級毒品罪，經台灣彰化地方法院九十年度訴字
第四五七號刑事判決論處罪刑確定，其與被告既利害對立，所為
證詞又有瑕疵可指，自難採為被告不利之認定云云。但台灣彰化
地方法院於九十年五月二十四日所為之九十年度訴字四五七號刑
事判決，並未以林恩諒供出毒品來源因而破獲，依毒品危害防制
條例第十七條之規定予以減輕其刑，有該判決書可稽（見原審更
(一)卷第一七六至一八０頁）。而林恩諒於本案第一審九十年六月
二十九日調查時，仍具結證述：其確曾向被告購買毒品，其於警
、偵訊中所言均屬實在等語（見第一審卷第二十頁）。林恩諒所
犯施用毒品罪既未因其供出毒品來源獲減輕其刑，該案判決確定
後，林恩諒仍於法院調查時，具結指證被告確有販賣毒品，該證
人所為之證述，並無為邀減刑寬典而為虛偽供述之危險可言，原
判決執此質疑其證言之可信性，與卷內證據資料不相符合，難謂
適法。（四）、證人之陳述有部分前後不符，或相互間有所歧異
時，究竟何者為可採，法院本得依其審理所得之心證予以斟酌，
若其基本事實之陳述與真實性無礙時，仍非不得予以採信。本件
證人林恩諒於警詢及第一審偵審中，迭指其曾向被告購買毒品，
所述購買金額、時間、地點及交易方式，具體明確，其就被告住
處之描述亦與被告所陳之格局相符，均有卷附筆錄可查。該證人
前後之供述容不盡一致，但與卷內其他證據資料相互印證，其基
本事實之陳述是否於真實性無礙，而足以認定被告有罪？非無研
求之餘地。原審未綜合全部證據資料詳酌慎斷，並將其得心證之
理由剖析明白，於法亦有未洽。以上或為上訴意旨所指摘，或為
本院得依職權調查之事項，應認原判決仍有撤銷發回之原因。
據上論結，應依刑事訴訟法第三百九十七條、第四百零一條，判
決如主文。
中　　華　　民　　國　九十六　年　 十二 　月　　七　　日
                      最高法院刑事第五庭
                          審判長法官  林　增　福
                                法官  邵　燕　玲
                                法官  張　清　埤
                                法官  陳　世　雄
                                法官  蔡　國　在
      本件正本證明與原本無異
                                      書  記  官
中　　華　　民　　國　九十六　年　 十二 　月　 十一 　日
                                                      Ｑ
